臺中高等行政法院判決
                              111年度交上字第2號
上  訴  人  陳彥儒                                     
被 上訴 人  臺中市交通事件裁決處                

代  表  人  黃士哲           
上列當事人間交通裁決事件，上訴人對於中華民國110年11月3日
臺灣臺中地方法院109年度交字第585號行政訴訟判決，提起上訴
，本院判決如下：
　　主  文
原判決廢棄，發回臺灣臺中地方法院行政訴訟庭。
　　理  由
一、爭訟概要：
  ㈠上訴人先後於⑴民國109年2月10日20時40分許，駕駛號牌P2N-
     856號（原判決誤載為P2N-826）普通重型機車（下稱系爭
     車輛），行經臺中市北屯區旅順路與柳陽西街口，因「闖
     紅燈」之違規行為，經臺中市政府警察局第五分局員警認
     定上訴人違反道路交通管理處罰條例（下稱道交條例）第5
     3條第1項規定，當場對上訴人製開第GT0202216號舉發違反
     道路交通管理事件通知單（下稱舉發通知單），上訴人於
     到案期限前之109年2月15日自動繳款結案；⑵上訴人又於10
     9年7月9日18時47分許，駕駛系爭車輛行經臺中市北區忠太
     西路與德化街口，因「闖紅燈」之違規行為，為臺中市政
     府警察局第二分局員警認定違反道交條例第53條第1項之規
     定，當場對上訴人製開第GT0264498舉發通知單。
　㈡上開二行為由電腦程式依違規行為日記錄違規點數，上訴人
     因「在6個月內，駕照違規記點共達6點以上者」，經被上
     訴人以109年11月26日中市裁字第68-687976508號裁決書（
     下稱109年11月26日裁決書），裁處上訴人吊扣駕駛執照1
     個月，並應參加道路交通安全講習。上訴人不服，向臺灣
     臺中地方法院提起行政訴訟，被上訴人重新審查後，審酌
     上述二筆舉發通知單之記違規點數3點部分未開立裁決書，
     乃撤銷109年11月26日裁決書，另於110年1月14日製開中市
     裁字第68-GT0202216號裁決書（下稱A裁決書）、第68-GT0
     264498號裁決書（下稱B裁決書），依道交條例第53條第1
     項、第63條第1項第3款及「違反道路交通管理事件統一裁
     罰基準表」規定，按期限內到案基準，分別各裁處上訴人
     第1階段罰鍰新臺幣（下同）1,800元、記違規點數3點（合
     計3,600元、6點，其中A裁決書之罰鍰上訴人業已繳納）。
     其後，被上訴人再於110年3月9日重新製開中市裁字第68-6
     87976508號裁決書（下稱C裁決書），依道交條例第63條第
     3項、第24條第1項第5款及「違反道路交通管理事件統一裁
     罰基準表」之規定，裁處上訴人吊扣駕駛執照1個月，應參
     加道路交通安全講習。原審審理後，以109年度交字第585
     號判決（下稱原判決）駁回，上訴人不服，於是向本院提
     起上訴。
二、上訴人起訴主張及訴之聲明、被上訴人於原審之答辯及聲明
     、原審判決認定之事實及理由，均引用原審判決書所載。
三、上訴人上訴意旨略以：
  ㈠原判決之判斷都是以C裁決書為基礎，與上訴人起訴時所執之
     理由不符。蓋C裁決書必須在A裁決書、B裁決書成立下才能
     成立，惟B裁決書於上訴人起訴時尚未收到，卻已先收到10
     9年12月26日裁決書，上訴人迫於時間壓力乃先對109年12
     月26日裁決書提起行政訴訟，嗣於訴訟過程中B裁決書才送
     達上訴人，此為行政機關之疏漏所致，更導致原判決之理
     由與上訴人欲爭執之事項不符。
　㈡自舉發照片可見系爭車輛欲迴轉，惟照片左上方之機車在停
     止線內停等紅燈，而系爭車輛迴轉過程中該機車仍在停止
     線內停等紅燈，足證上訴人之行為僅屬交通部82年4月22日
     交路字第009811號函所稱，伸越停止線而未達路口之範圍
     ，視為不遵守交通號誌。又依交通部82年10月5日交路八二
     字第033484號函意旨，黃燈顯示時系爭車輛尚未失去通行
     路權，故系爭車輛可以繼續行駛。倘若當時為紅燈，對向
     的燈號應為綠燈，照片左上方的機車理應超越停止線行駛
     於路口當中，然該機車仍在停止線內不動，可證明當時上
     訴人方向的燈號不是綠燈就是黃燈，而上訴人迴轉後該機
     車才駛離停止線，更證明迴轉時該機車方向的燈號為紅燈
     。上訴人迴轉時未行駛至斑馬線且在紅綠燈桿前迴轉後就
     被攔停，車身也未伸入路口，故被上訴人以闖紅燈裁罰，
     應屬違法。並聲明：原判決廢棄、原處分撤銷。
四、本院的判斷：
  ㈠按行政訴訟法第125條第1項規定：「行政法院應依職權調查
     事實關係，不受當事人主張之拘束。」第133條規定：「行
     政法院於撤銷訴訟，應依職權調查證據；於其他訴訟，為
     維護公益者，亦同。」第189條第1項規定：「行政法院為
     裁判時，應斟酌全辯論意旨及調查證據之結果，依論理及
     經驗法則判斷事實之真偽。但別有規定者，不在此限。」
     依前開第125條、第189條規定，行政法院應依職權調查事
     實關係，不受當事人主張之拘束，並應行使闡明權，使當
     事人得為事實上及法律上適當完全之辯論，及令其陳述事
     實、聲明證據，或為其他必要之聲明及陳述；其所聲明或
     陳述有不明瞭或不完足者，應令其敘明或補充之。為裁判
     時，應斟酌全辯論意旨及調查證據之結果，依論理及經驗
     法則判斷事實之真偽，並將得心證之理由，記明於判決。
     又依同法第209條第3項規定，判決書理由項下，應記載關
     於攻擊或防禦方法之意見及法律上之意見。而依同法第237
     條之9第1項、第236條規定，上開規定於交通裁決事件準用
     之。據此，我國行政訴訟係採取職權調查原則，其具體內
     涵包括事實審法院有促使案件成熟，亦即使案件達於可為
     實體裁判程度之義務，以確定行政處分之合法性及確保向
     行政法院尋求權利保護者能得到有效之權利保護。
  ㈡經查，原判決駁回上訴人之訴略以：「……㈢經查，原處分（按
     即C裁決書）吊扣原告（按即本件上訴人）駕駛執照1個月
     、命接受道路交通安全講習，其事實依據係因A裁決、B裁
     決中，原告二次闖紅燈之違規間隔不到6個月卻遭違規點數
     記滿6點而來；如果A裁決、B裁決各裁處記原告違規點數3
     點之處分未有撤銷，因A裁決、B裁決發生上述『構成要件效
     力』，其各記原告違規點數3點之事實，成為原處分事實認
     定之先決問題，於A裁決、B裁決受撤銷前，原告遭記違規
     點數各3點之事實，不但為原處分之基礎，亦為本件於審理
     原處分合法性時所尊重，本院自應以原告遭記違規點數各3
     點之事實，作為判斷本件原處分是否合法之基礎。況且，
     原告縱然對A裁決、B裁決不服，但迄今仍未救濟成功，則A
     裁決、B裁決之處分既未經撤銷、廢止或未因其他事由而失
     其效力，其效力繼續存在，此不因原告於本件訴訟中對A裁
     決、B裁決表示不服而不同，亦不因原告對A裁決、B裁決表
     示不服，致使本件須另行探究A裁決、B裁決之合法性。原
     告主張B裁決違法，及原處分之基礎錯誤而有違誤云云，均
     難認可採。」
  ㈢惟查，上訴人起訴時被上訴人尚未開立A、B裁決書，經被上
     訴人重新審查後始將109年11月26日裁決書撤銷，並重新補
     開立A裁決書、B裁決書及C裁決書，此為原判決認定之事實
     ，亦為被上訴人所不爭執。而上訴人起訴時之聲明雖為「
     原處分撤銷」，再依起訴狀檢附之證據觀之，其所指之原
     處分似為109年11月26日裁決書，然自起訴狀之理由欄以觀
     （見原審卷第15頁），上訴人所爭執者係109年7月9日第GT
     0264498舉發通知單所載之違規事實，雖起訴當時被上訴人
     尚未針對第GT0264498舉發通知單製開B裁決書，致上訴人
     無從於起訴時聲明B裁決應撤銷，然被上訴人已於訴訟過程
     中補開B裁決書並送達上訴人（見原審卷第85-87頁），且
     上訴人自始即對B裁決書之違規事實一再爭執，更已於原審
     起訴時先附上第GT0264498舉發通知單予原審（見原審卷第
     16-17頁之間），則原審於被上訴人補開立A、B裁決書及重
     開C裁決書後，自應向上訴人行使闡明權，使其表明其所欲
     撤銷之裁決處分究係B裁決書或C裁決書抑或兩者均屬之，
     惟原審未為闡明促使訴訟範圍明確，逕以構成要件效力認
     定B裁決書不在本件審理範圍，自有判決不適用行政訴訟法
     第237條之9第1項、第236條準用第125條第1項、第133條及
     第189條第1項規定的違法。本院為法律審，無從調查事實
     ，且此部分涉及審理範圍之認定與調查，影響原判決結論
     ，自應發回原審為之。
  ㈣綜上所述，原判決就審理範圍並未釐清以致影響法律適用而
     有判決不適用法規之違法情形，其違法並影響判決結論，
     上訴人之上訴為有理由，且尚須由原審法院調查事實始能
     判斷，自應由本院將原判決廢棄，發回原審法院更為適法
     之裁判。
五、結論：本件上訴為有理由。
中　　華　　民　　國　　111 　年　　1 　　月　　13　　日
                臺中高等行政法院第三庭
                          審判長法  官 陳文燦
                                法  官 楊嵎琇
                                法  官 張鶴齡 
以上正本證明與原本無異。
本判決不得上訴。
中　　華　　民　　國　　111 　年　　1 　　月　　13　　日
                                書記官 莊啟明